【裁判字號】    99,聲,2
【裁判日期】    990208
【裁判案由】    聲請迴避
【裁判全文】
福建連江地方法院民事裁定                 99年度聲字第2號
聲 請 人  甲○○
上列聲請人因與相對人張德貴間請求返還不當得利事件（本院98
年度訴字第8號），聲請法官及書記官迴避，本院裁定如下：
    主  文
聲請駁回。
聲請程序費用由聲請人負擔。
    理  由
一、聲請意旨略以：聲請人與相對人間因共同出資經營合夥事業
    事件，由本院法官高雅敏承審、書記官林長貴辦理，兩造當
    初和解時針對租賃契約第7條第5項商談許久，伊並未同意，
    但書記官記載時卻增加該項，伊請書記官更正未獲置理，法
    官勸諭表示2、3折也沒有多少錢，希望伊能讓步，伊堅持要
    求更正未果，最後在法官勸導下終究簽字同意。整個案件因
    法官、書記官2人執行職務有偏頗之嫌，有理變成無理，最
    後竟然敗訴，為此依法聲請其2人迴避處理本案等語。
二、按有事實足認法官執行職務有偏頗之虞者，當事人得聲請
    法官迴避，民事訴訟法第33條第1項第2款定有明文。又書記
    官依同法第39條規定亦準用之。所謂「執行職務有偏頗之虞
    」，係指法官、書記官對於訴訟標的有特別利害關係，或與
    當事人之一造有密切之交誼或嫌怨，或基於其他情形，客觀
    上足疑其未公平執行職務者而言，若僅憑當事人之主觀臆測
    ，或不滿意法官、書記官進行訴訟程序遲緩，或認法官指揮
    訴訟欠當，均不得謂其有偏頗之虞（最高法院69年臺抗字第
    457號判例意旨參照）。
三、查聲請人主張法官、書記官應迴避之原因，係指摘法官、書
    記官指揮、進行程序欠當，而非法官與相對人有密切交誼，
    或嫌怨聲請人，或有其他客觀上足疑法官未公平審理之情事
    。且聲請人所主張之上述理由，僅憑其主觀臆測，自難認法
    官、書記官有偏頗之虞，其聲請顯不符合前揭迴避要件。又
    當事人聲請法官迴避，無非以使該法官不執行職務為目的，
    若事件已為終結，則該法官已無應執行之職務，當事人自不
    得再行聲請法官迴避（最高法院27年抗字第423號判例意旨
    參照）。本件聲請人係對於本院91年度連訴字第16號請求交
    付租賃物及損害賠償等事件參與審理之法官聲請迴避，該事
    件已於93年7月16日作成和解筆錄而告終結在案，此業經本
    院調卷審查明確，聲請人聲請法官迴避，已無實益。本件聲
    請人聲請法官、書記官迴避，不符聲請迴避之要件，且聲請
    法官迴避部分，案件亦已終結而無實益，均不應准許。
四、據上論結，本件聲請人之聲請為無理由，依民事訴訟法第95
    條、第78條裁定如主文。
中    華    民    國    99    年     2    月    8     日
              民事庭審判長  法  官  裕斗
                            法  官  高若珊
                            法  官  王筆毅
以上正本系照原本作成。
如對本裁定抗告，須於裁定送達後十日內向本院提出抗告狀，並
繳納抗告費新台幣壹仟元。
中    華    民    國    99    年    2     月    8     日
                            書記官  陳世勳

司法院資訊處製作；財團法人民間司法改革基金會備份。
